臺灣基隆地方法院刑事判決　　　　　　　　　　　　　　九十年度易字第五八六號
　　公　訴　人　臺灣基隆地方法院檢察署檢察官
　　被　　　告　甲○○○
右列被告因竊盜案件，經檢察官提起公訴（九十年度偵字第三八一○號），本院判決
如左：
    主  文
甲○○○竊盜，處拘役貳拾伍日，如易科罰金，以佰元折算壹日。緩刑貳年。
    事  實
一、甲○○○係丁○○之鄰人，因以撿拾資源回收物販售為生，乃時至丁○○及其夫
    所開設，位於臺北縣瑞芳鎮○○路二六號之鐵窗店及檳榔攤內走動，撿拾廢鐵或
    瓶罐變賣。甲○○○於民國九十年八月十七日上午十一時許，偕其孫女丙○○至
    前述丁○○店內尋找資源回收物時，見該處一樓辦公桌上置有丁○○所有，內裝
    有預備繳付保險費之現金新臺幣（下同）二萬二千元之皮夾一只，在心生貪念下
    ，竟意圖為自己不法之所有，徒手竊取該皮夾得手後離去；甲○○○行竊該只皮
    夾時，恰為前往丁○○處收取保險費之乙○○目睹，惟因乙○○誤認該皮夾係甲○○○之物，而不以為意，嗣於同日上午十一時十分許，丁○○欲拿皮夾內之金
    錢繳付保險費時，發覺皮夾失竊，乃詢問在場人，乙○○始得悉該皮夾非甲○○○之物而陳述其所見情形，丁○○乃報警究辦。
二、案經丁○○告訴臺北縣警察局瑞芳分局報告臺灣基隆地方法院檢察署檢察官偵查
    起訴。
    理  由
一、訊據被告甲○○○雖坦承於右揭時間、地點偕同其孫女共至告訴人丁○○店內欲
    撿拾鐵罐變賣之事實，惟矢口否認有何竊取告訴人皮夾之犯行，辯稱伊當日只是
    到告訴人家中撿鐵罐變賣，並未看到辦公桌上置放皮夾，亦未行竊，至於在派出
    所時承認行竊，係因遭警威嚇逼迫才承認云云。然查：
  (一)有關被告辯稱警訊中曾遭警員戊○○威嚇逼迫才承認行竊之情，除為證人即臺北
    縣瑞芳分局四腳亭派出所警員戊○○到庭結證否認外，被告亦未能提出任何證據
    或證據方法以供查證；且警員偵辦竊盜案件，告知嫌疑人若有偷竊就要將竊得物
    品歸還被害人，本屬職務上之正當行為，核與以強暴、脅迫方法取得自白者迥異
    ，茲告訴人自承未遭警員毆打，而係在警員戊○○告知「有偷東西就要拿出來還
    」下才承認（本院九十年十二月四日訊問筆錄參照），且其在製作警訊筆錄時否
    認涉案，警員亦照實登載，是以被告此部分非任意性自白之辯解，核無足採，應
    先敘明。
  (二)有關被告行竊之犯行，業據證人乙○○當場目睹，並於本院調查中結證稱：「．
    ．．我對他們家裡的環境也很熟悉，後來我上完廁所正走在樓梯間時就看到今日
    當庭的被告帶著一個小女孩，被告當時好像是在找東西的樣子，後來就看到被告
    拿走放在辦公桌上電子鍋旁的一個紅色物品後，她就從大門出去」、「後來我向
    被害人要收保費，結果看到被害人四處找她的皮夾，跟著人就跑出去，過了十五
    分鐘左右，被害人返回，我看到他眼睛紅紅的表示皮夾不見了，我問她放在那裡
    ，她說放在電子鍋旁邊，我才想起應該是被告拿走的」（本院九十年十一月二十
    六日訊問筆錄參照），核與證人即告訴人證稱：「．．．我記得我皮夾內放了二
    萬二千元，該皮夾是棗紅色長形皮夾．．．這時乙○○上完廁所下樓來要收保險
    費，我走到辦公桌要拿放在電子鍋旁的皮包，才發現皮包不見了．．．後來我回
    來問乙○○有沒有看見我的皮包，她說不知道，我告訴她我的皮包是長條型棗紅
    色，她才說在二樓樓梯口看到一位歐巴桑拿著該皮包，她以為是被告的，所以沒
    阻止她」（本院九十年十一月二十六日訊問筆錄參照）等情大致相符，足認告訴
    人之指訴並非無據。
  (二)又被告初於派出所內坦承行竊，並二度帶同轄區員警、告訴人等人前往棄置皮夾
    處找尋贓物等情，除為告訴人指訴明確外，復據證人乙○○證稱：「……後來我
    也有去警察局及土地公廟，第一次被告的孫女有說是阿嬤拿的，我們才去土地公
    廟找，被告的孫女還說阿嬤將皮夾丟在土地公廟旁的山坡下，但當場沒有找到」
    、「後來被告在警局有承認偷皮夾，私底下也有帶我們去土地公廟找，還向警察
    表示要找土地公廟的後門及椅子下，但都沒有找到。後來回到警局時被告的先生
    打被告一巴掌，要她不要隨便承認，被告才改口否認，但被告之前在派出所時還
    向我們下跪認錯，警察也有看到這種情形」（本院九十年十一月十六日訊問筆錄
    參照）；證人戊○○亦結證稱：「……我們問被告有沒有偷錢包，她一開始否認
    ，後來表示能否讓她與被害人私下處理，然後就改口承認有拿錢包，這時被告的
    先生還打被告臉頰一巴掌，我們就問她皮包在哪裡，被告就說是丟在附近的土地
    公廟，我們就一起到土地公廟後，被告表示錢包被她丟在山坡下，現場我有聽到
    被告的孫女就是到庭的證人丙○○說：『阿嬤把皮包丟到下面』，後來並沒有找
    到錢包，回到派出所後，被告又改口說皮包被她丟下去，但是她將錢藏在土地公
    廟裡面，我們又回去土地公廟找，仍然沒有找到，我們又返回派出所，後來被告
    就改口說她沒有偷錢包，我們才開始製作筆錄，但被告已經改口不承認了」、「
    被告當時有一個親戚長輩在派出所時有質問被告究竟有無偷竊錢包，被告當時有
    承認」（本院九十年十二月四日訊問筆錄參照）等情，則被告若未為前揭竊盜犯
    行，何以初於派出所內坦承犯案，甚且願意帶同警員及告訴人、證人等人前往附
    近土地公廟找尋棄置皮夾？至證人即被告孫女丙○○雖於本院調查中證稱並未看
    見被告竊取告訴人之皮夾，然其初於案發當時明確表示被告將皮夾丟棄在土地公
    廟旁山坡下，業據證人戊○○、乙○○結證屬實，以其年僅三歲稚齡，若非真有
    其事，殊無可能設詞構陷至親祖母之可能，足認其於本院調查中所為證述，應與
    事實不符，不足為採。
  (三)另證人施豐來雖於偵查中證述其當日駕駛計程車時，曾搭載被告至土地公廟，在
    車上並未見被告持有皮夾等情，惟證人施豐來證稱彼在四角亭山路上看見被告及
    其孫女，曾問被告是否欲搭計程車，被告答稱她要運動，後來被告又拉住其車門
    ，其乃載運被告至三百公尺外之土地公廟，是被告當時既答稱要運動，何需搭乘
    施豐來之車？且證人施豐來證稱被告上車地點距下車之土地公廟僅三百公尺，則
    如此距離，何需刻意要求證人搭載？佐以證人施豐來自承與被告家人熟識，是證
    人施豐來所述，顯係迴護之詞，無足採信。
  (四)綜上所陳，被告所辯均不足採信，本案事證明確，被告犯行堪可認定，應依法論
    科。
二、核被告所為，係犯刑法第三百二十條第一項之竊盜罪。爰審酌被告年逾六十，尚
    無不良素行，有臺灣高等法院被告全國前案紀錄表一紙附卷可參，然枉顧鄰里情
    誼，利用告訴人之信賴而竊取財物，併其犯後態度等一切情狀，量處如主文所示
    之刑示懲，併諭知易科罰金之折算標準。又被告前未曾受有期徒刑以上刑之宣告
    ，有前揭臺灣高等法院被告全國前案紀錄表一紙附卷可稽，本院認其經此教訓後
    ，當知警惕，應無再犯之虞，因認其所受宣告之刑，以暫不執行為適當，併予宣
    告緩刑二年，以勵來茲，用啟自新。
三、據上論斷，應依刑事訴訟法第二百九十九條第一項前段，刑法第三百二十條第一
    項、第四十一條第一項、第七十四條第一款，罰金罰鍰提高標準條例第一條前段
    、第二條，判決如主文。
本案經檢察官黃士元到庭執行職務。
中      華      民      國    九十一    年      一      月      九      日
                                  臺灣基隆地方法院刑事第二庭
                                      審判長法  官  邱 志 平
                                            法  官  蔡 佳 玲
                                            法  官  楊 皓 清
右正本證明與原本無異。
對於本件判決如有不服，應於收受送達後十日內，向本院提出上訴書狀，上訴於臺灣
高等法院，並按他造當事人之人數附具繕本。
                                            書記官  邱 李 和
中      華      民      國    九十一    年      一      月      十      日
附錄論罪法條
刑法第三百二十條第一項：
意圖為自己或第三人不法之所有，而竊取他人之動產者，為竊盜罪，處五年以下有期
徒刑、拘役或五百元以下罰金。
